【裁判字號】    95,交抗,828
【裁判日期】    951106
【裁判案由】    違反道路交通管理處罰條例
【裁判全文】
臺灣高等法院交通事件裁定             95年度交抗字第828號
抗  告  人    台北市交通事件裁決所
受 處分 人    甲○○
上列抗告人因受處分人違反道路交通管理處罰條例案件，不服台
灣台北地方法院，中華民國九十五年九月廿八日所為裁定（九十
五年度交聲字第八二五號），提起抗告，本院裁定如下：
    主  文
抗告駁回。
    理  由
一、本件原處分以：受處分人甲○○於民國九十五年二月廿八日
    上午四時廿四分許，駕駛車牌號碼CMD─705號重機車，行經
    臺北市○○路、辛亥路口時，經警攔檢並測得其呼氣所含酒
    精濃度達每公升０．八八公克後開單舉發，嗣經原處分機關
    於同年八月廿八日以北市裁二字第裁22-AEU245636號裁決書
    ，以酒精濃度超過規定標準，裁處罰鍰新臺幣（下同）四萬
    五千元，及吊扣駕駛執照十二個月。受處分人則以同案業經
    台灣台北地方法院檢察署（以下簡稱北檢），以其涉犯公共
    危險罪嫌命其向國庫支付五萬七千元而給予一年之緩起訴（
    北檢九十五年度偵字六六三九號）在案，不服原處分機關再
    依道路交通管理處罰條例重覆處罰，聲明異議，請求撤銷原
    處分。
二、按九十四年二月五日公布，並於同日施行之行政罰法第二十
    六條規定：「一行為同時觸犯刑事法律及違反行政法上義務
    規定者，依刑事法律處罰之。但其行為應處以其他種類行政
    罰或得沒入之物而未經法院宣告沒收者，亦得裁處之。前項
    行為如經不起訴處分或為無罪、免訴、不受理、不付審理之
    裁判確定者，得依違反行政法上義務規定裁處之。」。又其
    他種類行政罰，係指違反行政法上之義務應受「裁罰性」之
    「不利處分」，依行政罰法第二條規定，包括限制或禁止行
    為之吊扣證照處分。究其立法目的，一行為同時觸犯刑事法
    律及違反行政法上義務規定時，由於刑罰與行政罰同屬對不
    法行為之制裁，而刑罰之懲罰作用較強，故依刑事法律處罰
    ，即足資警惕時，實無一事二罰再處行政罰之必要，且刑事
    法律處罰，由法院依法定程序為之，較符合正當法律秩序，
    應予優先適用，但罰鍰以外之沒入或其他種類行政罰，因兼
    具維護公共秩序之作用，為達行政目的，行政機關仍得併予
    裁處。
三、另按緩起訴期間內，有下列情形之一者，檢察官得依職權或
    依告訴人之聲請撤銷原處分，繼續偵查或起訴：一於期間內
    故意更犯有期徒刑以上刑之罪，經檢察官提起公訴者。二緩
    起訴前，因故意犯他罪，而在緩起訴期間內受有期徒刑以上
    刑之宣告者。三違背第二百五十三條之二第一項各款之應遵
    守或履行事項者，刑事訴訟法第二百五十三條之三第一項定
    有明文。據此可徵經檢察官為「緩起訴」處分者，於「緩起
    訴」之猶豫期間內，最終是否會被檢察官提起公訴，猶懸而
    未定，亦即「緩起訴」處分於猶豫期間內尚未具有實質之確
    定力，檢察官於緩起訴期間內，可對被告為繼續觀察，如被
    告顯無反省警惕之情或根本欠缺反省警惕之能力，檢察官仍
    得依職權或依告訴人之聲請，將被告「緩起訴」處分撤銷。
    而行政罰法第二十六條明定一事不二罰原則，且應受行政罰
    之行為如經不起訴處分或為無罪、免訴、不受理、不付審理
    之裁判「確定」者，始得依違反行政法上義務規定裁處之，
    雖未包括「緩起訴」處分在內，然如前所述，因緩起訴期間
    內，該緩起訴處分仍有被撤銷之可能，此時原處分機關若依
    法為行政裁決，將使受處分人有同時遭受行政處罰及刑事訴
    追之危險，顯與行政罰法第二十六條規定之立法意旨相違背
    。準此，自行政罰法第二十六條規定立法意旨為有利於行為
    人之解釋，應認應受行政裁罰之行為，關於罰鍰部分，同一
    事實如經緩起訴處分確定時，亦有行政罰法第二十六條明定
    一事不二罰原則之適用，而行政機關應待緩起訴處分實質確
    定（即緩起訴猶豫期間經過而未經撤銷）後，因行為人已最
    終確定免於受刑事處罰時，方得為與刑罰相類之罰鍰處分。
四、經查，本件受處分人即異議人對其因酒精濃度超過規定標準
    ，於前開時、地駕車經警開單攔罰之違規事實不爭執，復有
    酒精測試表、舉發違反道路交通管理事件通知單等影本在卷
    可稽，此違規事實，堪以認定。惟受處分人同一酒醉駕車之
    行為，因同時犯刑法第一百八十五條之三之公共危險罪，業
    經北檢檢察官於九十五年四月廿日以九十五年度偵字第六六
    三九號處分緩起訴，並於同年五月十日經駁回再議確定，緩
    起訴期間為一年，有緩起訴處分書、再議處分書及被告前案
    紀錄表等在卷可參。依前揭說明，本件因該緩起訴期間尚未
    屆滿，該緩起訴尚無實質確定力，原處分機關自不得於緩起
    訴實質確定前，依道路交通管理處罰條例第三十五條第一項
    第一款規定逕予裁處罰鍰之處分。是本件原處分機關裁處受
    處分人罰鍰四萬五千元，並吊扣其駕駛執照十二月，其中關
    於裁處罰鍰四萬五千元部分，難謂適法，原審認原處分關於
    裁處罰鍰部分，有違一事不二罰之原則有所不當予以撤銷不
    罰，另關於裁處吊扣駕駛執照十二月部分，屬行政罰法第二
    十六條第一項但書之其他種類行政裁罰，於法並無不合，駁
    回異議，均無不合。
五、至原處分機關依交通部九十五年七月十七日交路字第０九五
    ０００六九八六號函釋以，法務部行政罰法諮詢小組第一次
    會議記錄已明確結論認緩起訴乃附帶條件的不起訴處分，亦
    即是不起訴的一種，並非刑罰，應無行政罰法「一事不二罰
    」之適用及依道路交通案件處理辦法第三條規定以，違反道
    路交通管理處罰條例應依條例處罰，該處罰條例並已列舉處
    罰項目，即應維持原處分機關之裁處云云，提起抗告，請求
    撤銷原裁定。
六、惟按法官依據法律獨立審判，憲法第八十條載有明文。各機
    關依其職掌就有關法規為釋示之行政命令，法官於審判案件
    時，固可予以引用，但仍得依據法律，表示適當之不同見解
    ，並不受其拘束；司法行政機關所發司法行政上之命令，如
    涉及審判上之法律見解，僅供法官參考，法官於審判案件時
    ，亦不受其拘束（司法院大法官會議解釋釋字第二一六號解
    釋意旨參照）。是抗告人所提前開交通部函釋，僅得供本院
    參考，本院並不受其拘束，核先敘明。另受處分人因本件交
    通違規行為，係同時違犯刑事法律及行政法規，關於罰鍰部
    分，同一事實業經緩起訴處分確定者，而有行政罰法第二十
    六條明定「一事不二罰」原則之適用，亦如前述。況受處分
    人前經檢察官命應向國庫支付五萬七千元確定在案，已如前
    述，此雖非刑法所定刑罰種類，惟已對受處分人產生相當制
    約及影響財產上權利，應認實質上已該當於行政罰法第二十
    六條第一項之「依刑事法律」處罰。另行政罰法為行政法中
    關於行政罰之總則性規定，是道路交通管理處罰條例之行政
    罰亦須遵循行政罰法之規定，其子法道路交通案件處理辦法
    之解釋及適用，更不得違反行政罰法之規定，故抗告人指摘
    本件應無行政罰法「一事不二罰」之適用，或應逕依道路交
    通管理處罰條例規定審究等語，顯有誤會。綜上，原處分機
    關執上揭抗告意旨，指摘原裁定不當，尚難認有理由，應予
    駁回。
七、據上論結，應依道路交通案件處理辦法第二十六條，刑事訴
    訟法第四百十二條，裁定如主文。
中    華    民    國   九十五   年   十一   月   六   日
                  交通法庭審判長法  官  蘇隆惠
                                法  官  林秀鳳
                                法  官  陳玉雲
以上正本證明與原本無異。
不得再抗告。
                                書記官  陳思云
中    華    民    國    95    年    11    月    8     日


司法院資訊處製作；財團法人民間司法改革基金會備份。
